【裁判字號】    98,訴,2293
【裁判日期】    990420
【裁判案由】    給付貨款
【裁判全文】
臺灣板橋地方法院民事判決              98年度訴字第2293號
原      告  丙○○
被      告  乙○○
訴訟代理人  彭大勇律師
上列當事人間請求給付貨款事件，經本院於民國99年4 月6 日言
詞辯論終結，判決如下：
    主  文
原告之訴及假執行之聲請均駁回。
訴訟費用由原告負擔。
    事實及理由
壹、程序方面：
    按訴狀送達後，原告不得將原訴變更或追加他訴。但擴張或
    減縮應受判決事項之聲明、不甚礙被告之防禦及訴訟之終結
    者，不在此限，民事訴訟法第255 條第1 項第3 款及第7 款
    定有明文。查原告起訴時，原聲明係請求被告應給付原告新
    臺幣（下同）190 萬元及自支付命令送達之翌日起至清償日
    止，按週年利率5%計算之利息；嗣於民國98年10月12日以書
    狀擴張其聲明如下述。核屬擴張應受判決事項之聲明，揆諸
    前開規定，尚無不合，應予准許。
貳、實體方面：
一、原告主張：緣原告與被告及訴外人甲○○三人，於96年10月
    間，共同約定合夥自菲律賓買入一批價值美金20萬元之電子
    材料零件產品，並出售後所得利潤由三人平分，該批貨物於
    96年10月間運至香港由被告負責保管及尋找買家。詎料，被
    告於96年12月中旬以倉儲租期屆至需轉倉為由，竟夥同其友
    人林偉文擅自將系爭貨物出賣予他人，被告自應負擔系爭貨
    物遭盜賣之全部損失。嗣後原告與被告及訴外人甲○○三人
    於97年1月間就系爭貨物之損失達成協議，即協議每人分攤
    新台幣（下同）220萬元，扣除被告第一次支付之20萬元及
    第二次支付之10萬元出資款後，被告尚欠原告190萬元，屢
    次向被告催討，均不獲置理，爰依合夥契約之法律關係提起
    本件訴訟。並聲明：被告應給付原告190萬元及自98年7月8
    日起至清償日止，按週年利率5%計算之利息；願供擔保，請
    准宣告假執行。
二、被告則以：被告乃係基於同學之情誼，受訴外人甲○○之委
    託就系爭貨物代為尋找倉庫及買主，然並未同意與原告及訴
    外人甲○○成立合夥契約共同出資購買系爭貨物，故兩造間
    並無合夥契約關係存在。又系爭貨物係遭訴外人林偉文盜賣
    ，惟被告事先並不知情，系爭貨物被盜賣一事與被告無涉，
    被告自無須負擔任何損失，被告亦未曾同意負擔系爭貨物三
    分一之損害。被告先前雖二次支付原告共計30萬元之金額，
    然純係基於介紹人之立場而負之道義責任。另原告並非系爭
    貨物之所有權人，其提起本件訴訟顯無理由。並聲明：駁回
    原告之訴；如受不利之判決，願供擔保請准宣告免為假執行
    。
三、兩造不爭執之事實：
(一)、被告於96年10月26日經由其友人劉美純帳戶，匯款20萬元至
    證人甲○○於台新銀行帳戶內。
(二)、被告曾給付原告30萬元之金額。
(二)、系爭貨物係以元堂實業股份有限公司之名義向菲律賓廠商購
    買，並於96年12月12日以該公司名義支付價金。
四、本件之爭點及法院之判斷：
    原告主張，兩造與訴外人甲○○三人間定有合夥契約，約定
    共同出資自菲律賓購買電子產品一批，再將其轉手賣予他人
    後，所得利潤由三人平分。嗣後上開貨物遭被告之友人林偉
    文盜賣一空，被告自應分攤該貨物三分之一損失即220萬元
    ，然被告僅支付30萬元，其餘190萬元，迄今仍未清償原告
    ，爰依合夥契約法律關係，請求被告給付190萬元貨款及遲
    延利息，並提出電子郵件及匯款單各1份為證。然為被告所
    否認，並辯稱：從未與原告接洽過合夥事宜，亦未同意與原
    告成立合夥契約，當初僅是基於朋友立場幫忙，嗣後因貨物
    被人盜賣，所以基於道義而賠償了30萬元，但從未答應負擔
    220萬元之貨款等語。是以，見兩造有爭執點，厥在於原告
    與被告間，究有無成立原告所主張之合夥法律關係？茲論述
    如下。
五、按當事人主張有利於己之事實者，就其事實有舉證之責任，
    民事訴訟法第277條前段定有明文。次按請求履行債務之訴
    ，除被告自認原告所主張債權發生原因之事實外，應先由原
    告就其主張此項事實，負舉證之責任，必須證明其為真實後
    ，被告於其抗辯事實，始應負證明之責任，此為舉證責任分
    擔之原則，亦有最高法院43年台上字第377號判例意旨可資
    參照。本件原告主張其與被告間因存有合夥之法律關係，而
    據以請求被告分攤三分之一貨款云云，既為被告所否認，依
    上說明，原告自應就兩造間確有合夥之法律關係存在此有利
    於己之事實負舉證之責任。
(一)、按當事人互相表示意思一致者，無論其為明示或默示，契約
    即為成立。當事人對於必要之點，意思一致，而對於非必要
    之點，未經表示意思者，推定其契約為成立，關於該非必要
    之點，當事人意思不一致時，法院應依其事件之性質定之，
    民法第153條定有明文；再按、稱合夥者，謂二人以上互約
    出資以經營共同事業之契約，民法第667條第1項亦有明文。
    依上可知，合夥契約之成立，必須當事人間就合夥事務之權
    利義務、業務執行及盈餘如何分配等重要因素，均已達成意
    思表示之合致，方可謂合夥契約已然成立。
(二)、經查，原告就其主張兩造間有合夥法律關係存在，並主張被
    告因資金不足故先支付20萬元之事實，雖據提出電子郵件及
    存證信函各1份為證。惟查，觀諸被告於97年2月16透過訴外
    人甲○○轉寄給原告之電子郵件中，該內容記載略以：「二
    月十一日通過電話我們談了二十多分鐘，……既然是三個人
    要一起面對解決事情，為何上青匯款給甲○○二十萬元你會
    不清楚，並說我是要將與甲○○的帳算到你身上，不是要一
    起面對嗎？既然鄭先生不清楚，那還是請你針對甲○○吧！
    ……」，而兩造對該電子郵件之真正均不爭執，觀諸該內容
    可知，兩造之間在97年2月11日以電話方式溝通時，原告對
    於被告曾匯款20萬元予訴外人甲○○一事，並未明確表示該
    筆匯款究屬被告之出資額或是其他原因匯款，並且不同意被
    告將該筆帳算到原告身上等語，則衡情倘若兩造間果真有在
    96 年10月間談妥系爭合夥契約之出資方式及盈虧分配等契
    約必要之點，則原告豈會在97年2月11日尚不清楚被告是否
    有匯款20萬元作為出資額之情事，顯見原告所稱兩造與訴外
    人甲○○三人約定成立合夥契約共同買賣系爭電子產品云云
    ，即屬可疑。
(三)、再查，證人甲○○於99年1 月12日本院言詞辯論期日到庭具
    結證稱略以：「（問：原告於96年間是否有告訴過你他有一
    批電子零件從菲律賓運到香港，要找買家的這件事情？）有
    。原告告訴我，他有一批貨要找買家，問我有無興趣要一起
    合作處理，但是那批貨是含鉛料件，依照我的判斷在臺灣應
    該找不到買家，所以我就問被告有無興趣一起處理，請被告
    在香港找買家。」、「（問：當時是請被告一起與你、原告
    合夥，還是只有請被告找買家？）是一起做的，我當時是要
    請被告、跟我、及原告三人一起合夥，被告的部分負責找買
    家，賺得的錢三人平分，但是怎麼分，當時並沒有講的很清
    楚。」、「（問：有無找被告一起出資來買這批貨？）被告
    說他只能出新台幣20萬元，他在96年10月29日之前二至三天
    把20萬元匯給我，我在29日轉匯給原告，當作被告的出資。
    」、「（問：這批貨遭人盜賣後，被告是否有同意分攤這批
    貨物的損失？）97年1月間我們三人約在高雄談貨被盜賣後
    如何分攤損失的事情，被告同意我們三人既然係合夥，就一
    起分攤各三分之一的損失，也就是每人各220萬元，我應分
    攤的220萬元已經交給原告。」、「（問：談合夥契約時你
    、原告及被告三人有無一起在場談過合夥契約的內容？）沒
    有。被告都是透過我，跟我聯絡。」等語，此有當日言詞辯
    論筆錄一份在卷可稽。惟查，依證人甲○○於96年9月11日
    寄發給被告之電子郵件內容，其中係記載：「附件就是上午
    告知你有關電子料件之明細資料，看看有無廠家願意收購，
    只是幫朋友一個忙，能幫就幫，不必勉強。如有買家，到時
    他們自己去聯絡，我想我們插不上手，因為我們沒那麼大的
    資金，因為東西在保稅區，客戶要求一次性收料，貨在菲律
    賓，我們都不方便就近處理。以上如有買家，請告知我聯絡
    人，聯絡方式，介紹人，我讓他們自己去談。」等語（見本
    院卷第38頁），通觀證人甲○○上述電子郵件內容，明顯係
    請被告幫忙就系爭貨物找尋買家而已，且明白表示因資金不
    足，所以無法插手買賣事宜，僅能仲介買賣雙方交易機會，
    由買賣雙方直接洽談等意思，則證人甲○○顯無告知被告三
    人係以合夥關係進行本件交易；再者，證人甲○○雖證稱，
    當時係告訴被告三人要合夥之意思等語，然亦陳稱並未就合
    夥之出資及盈餘分配等契約必要之點作約定等語，據此，兩
    造間就合夥契約必要之點，顯未曾互為意思表示達成合致，
    難認兩造間確實已成立原告所主張之合夥契約法律關係。
(三)、再查，原告雖又主張，被告因資金不足，故僅先支付出資額
    其中之20萬元，並係於96年10月26將該20萬元先匯給證人甲
    ○○，再透過證人甲○○轉匯給原告等語。被告對於曾在96
    年10月26匯款20萬元予證人甲○○之事固不否認，惟辯稱：
    該筆匯款並非系爭合夥契約之出資額，而係借貸予證人甲○
    ○之借款。經查，兩造與證人甲○○於98年6月間曾簽立切
    結書1紙，內容記載為：「茲唐君基欠陳君上青新台幣二
    十萬元，陳君上青請唐君基轉帳新台幣二十萬元於鄭君西
    廷之銀行帳戶內……於民國98年6月5日匯款；」，並由兩造
    及證人甲○○共同簽名立據，此有切結書1紙在卷為憑（見
    本院卷第92頁），據此觀之，被告當時匯款20萬元予證人甲
    ○○，確實係基於借貸之意思而為之匯款，並非原告所主張
    兩造約定之出資，嗣後系爭貨物因故遭人盜賣時，被告雖同
    意將其原借予證人甲○○之20萬元轉匯給原告，或係基於其
    他法律關係，抑或基於道義上之賠償，但尚無從因此即認為
    係屬被告給付給原告之合夥人出資額。是本院因認上述匯款
    尚不足以為有利於原告之認定。
(四)、此外，原告又迄未能提出其他積極確切之證據，以資證明兩
    造間確有合夥關係之存在，則此事實真偽不明之不利益自應
    歸由負有舉證責任之原告承擔。是原告主張兩造間有合夥之
    法律關係存在云云，自不足採。
六、綜上所述，原告主張兩造間存有合夥之法律關係云云既不足
    採，則原告執此法律關係，主張被告應於系爭合夥財產被盜
    賣後後，共同分攤損失，自亦屬於法無據。從而，原告本於
    合夥之法律關係，請求被告給付190萬元，及自自98年7月
    8日起至清償日止，按週年利率5%計算之利息83年9月9日起
    至清償日止，按年息5％計算之利息，即為無理由，應予駁
    回。又原告既受敗訴判決，其假執行之聲請亦失所附麗，應
    併予駁回之。
七、因本案事證已臻明確，兩造其餘主張陳述及所提之證據，經
    本院審酌後，認為均與判決結果無影響，爰不一一論述，附
    此敘明。
八、結論：本件原告之訴為無理由，依民事訴訟法第78條，判決
    如主文。
中    華    民    國    99    年    4     月    20    日
                  民事第三庭    法  官  邱育佩
以上正本係照原本作成
如對本判決上訴，須於判決送達後20日內向本院提出上訴狀
中    華    民    國    99    年    4     月    20    日
                                書記官  彭麗紅

司法院資訊處製作；財團法人民間司法改革基金會備份。
